【裁判字號】    97,上訴,392
【裁判日期】    970325
【裁判案由】    違反毒品危害防制條例
【裁判全文】
臺灣高等法院高雄分院刑事判決         97年度上訴字第392號
上 訴 人
即 被 告  甲○○
                  （另案在臺灣高雄第二監獄執行中）
上列上訴人因違反毒品危害防制條例案件，不服臺灣高雄地方法
院96年度訴字第5068號中華民國96年12月31日第一審判決（起訴
案號：臺灣高雄地方法院檢察署95年度毒偵字第9802號），提起
上訴，本院判決如下：
     主  文
原判決撤銷。
甲○○施用第一級毒品，累犯，處有期徒刑玖月，減為有期徒刑
肆月又拾伍日，如易科罰金，以新臺幣壹仟元折算壹日，扣案之
海洛因貳包（驗前毛重各零點公克，合計毛重零點陸公克），
沒收銷燬之。扣案之針筒壹支，沒收之。
    事  實
一、甲○○於民國87年間因施用毒品案件，經原審法院裁定送觀
    察、勒戒，因有繼續施用毒品傾向，再經該院裁定令入戒治
    處所施以強制戒治，嗣於87年12月22日停止戒治並付保護管
    束，於88年6 月7 日保護管束期滿而強制戒治執行完畢，並
    經臺灣高雄地方法院檢察署檢察官以88年度戒偵字第21號為
    不起訴處分；嗣於88年間，復因施用毒品案件，經原審法院
    以88年度毒聲字第5972號裁定送觀察、勒戒，因有繼續施用
    毒品傾向，復先後經該院以88年度毒聲字第6407號裁定令入
    戒治處所施以強制戒治、以89年度毒聲字第597 號裁定停止
    戒治、以89年度毒聲字第5249號裁定撤銷停止戒治處分，於
    90年2 月7 日強制戒治執行完畢釋放，復接續執行其因施用
    毒品案件，經該院以88年度訴字第1737號判處有期徒刑8 月
    確定之刑期；另於93年間，因竊盜、施用毒品等案件，經該
    院以93年度簡字第4162號、93年度訴字第3443號及94年度簡
    字第1292號分別判處有期徒刑5 月、8 月及3月 確定，經裁
    定定其應執行之刑為有期徒刑1 年2 月，甫於95年2 月20日
    縮刑期滿執行完畢。詎猶不知悔改，且於90年2 月7 日強制
    戒治執行完畢釋放後5 年內，先後於93年、94年間再犯上開
    施用毒品罪，並分別經判刑確定後，仍不知戒絕毒癮，猶基
    於施用第一級毒品海洛因之犯意，於96年3 月3 日中午12時
    許，在高雄縣路竹鄉○○路91號「華通電子遊藝場」（起訴
    誤載為：高雄縣路竹鄉鄉06937 地號雞舍內），以將第
    一級毒品海洛因摻水加入注射針筒內注射之方式，施用第一
    級毒品海洛因1 次。嗣於同日18時5 分許，在上揭「華通電
    子遊藝場」為警查獲，並當場扣得其所有之海洛因2 包（毛
    重約0.6 公克）、甲基安非他命1 包（0.3 公克）及未使用
    之注射針筒1 支，經其同意採尿送驗，呈可待因及嗎啡陽性
    反應，始查悉上情。
二、案經高雄縣政府警察局湖內分局報告臺灣高雄地方法院檢察
    署檢察官偵查起訴。
    理  由
一、前揭被告甲○○施用第一級毒品海洛因之事實，業據其於警
    詢、原審及本院審理時供承不諱，且被告於96年3 月3 日為
    員警所採集之尿液，經送檢驗之結果，確呈嗎啡陽性反應，
    此有臺灣檢驗科技股份有限公司96年3 月21日編號KＺ000000
    000000號濫用藥物尿液檢驗報告、高雄縣政府警察局湖內分
    局毒品危害防制條例案件嫌犯代號與真實姓名對照表各1 份
    附卷可稽。又扣案疑似海洛因粉末2 包，經送法務部調查局
    以化學呈色法及氣相層析質譜儀確認分析檢驗結果，確呈海
    洛因陽性反應，亦有卷附法務部調查局調科壹字第09623045
    640 號鑑定書1 紙在卷足憑，另扣案針筒1 支，經送檢驗結
    果，則呈海洛因陰性反應，亦有卷附高雄醫學大學附設中和
    紀念醫院檢驗報告1 紙足憑。是被告之自白核與事實相符，
    洵堪採為論罪科刑之依據。本案事證明確，被告上開施用毒
    品犯行，堪以認定。
二、按施用第一、二級毒品為犯罪行為，毒品危害防制條例第10
    條定有處罰明文。故施用第一、二級毒品者，依前揭規定本
    應科以刑罰。惟基於刑事政策，對合於一定條件之施用者，
    則依同條例第20條、第23條之規定，施以觀察、勒戒及強制
    戒治之保安處分。現行毒品危害防制條例於92年7 月9 日修
    正公布，自93年1 月9 日施行，其中第20條、第23條將施用
    毒品之刑事處遇程式，區分為「初犯」及「5 年內再犯」、
    「5 年後再犯」。依其立法理由之說明：「初犯」，經觀察
    、勒戒或強制戒治後，應為不起訴處分或不付審理之裁定；
    經觀察、勒戒或強制戒治執行完畢釋放後，「5 年內再犯」
    者，因其再犯率甚高，原實施之觀察、勒戒及強制戒治既已
    無法收其實效，爰依法追訴或裁定交付審理。至於經觀察、
    勒戒或強制戒治執行完畢釋放後，「5 年後再犯」者，前所
    實施之觀察、勒戒或強制戒治已足以遮斷其施用毒品之毒癮
    ，為期自新及協助其斷除毒癮，仍適用「初犯」規定，先經
    觀察、勒戒或強制戒治之程式。從而依修正後之規定，僅限
    於「初犯」及「5 年後再犯」二種情形，始應先經觀察、勒
    戒或強制戒治程式。倘被告於5 年內已再犯，經依法追訴處
    罰，縱其第3 次（或第3 次以上）再度施用毒品之時間，在
    初犯經觀察、勒戒或強制戒治執行完畢釋放5 年以後，已不
    合於「5 年後再犯」之規定，且因已於「5 年內再犯」，顯
    見其再犯率甚高，原實施觀察、勒戒或強制戒治，已無法收
    其實效，即應依該條例第10條處罰（最高法院95年度第7 次
    刑事庭會議決議參照）。查被告於88年間，因施用毒品案件
    ，經原審院以88年度毒聲字第5972號裁定送觀察、勒戒，因
    有繼續施用毒品傾向，復先後經該院以88年度毒聲字第6407
    號裁定令入戒治處所施以強制戒治、以89年度毒聲字第597
    號裁定停止戒治、以89年度毒聲字第5249號裁定撤銷停止戒
    治處分，於90年2 月7 日強制戒治執行完畢釋放，復接續執
    行其因施用毒品案件，經該院以88年度訴字第1737號判處有
    期徒刑8 月確定之刑期；另於93年間，因施用毒品案件，經
    該院以93年度訴字第3443號、94年度簡字第1292號分別判處
    有期徒刑8 月及3 月確定在案，有臺灣高等法院被告前案紀
    錄表各1 份在卷可參。是被告既於強制戒治執行完畢釋放後
    ，5 年內先後再犯上開施用毒品罪，並先後經判決確定，則
    其犯本案施用毒品犯行之時間，雖距前述強制戒治執行完畢
    釋放後已逾5 年，揆諸首開說明，仍應依法論科。
三、再按海洛因係毒品危害防制條例第2 條第2 項第1 款所稱之
    第一級毒品，不得非法持有、施用。核被告所為，係犯毒品
    危害防制條例第10條第1 項之施用第一級毒品罪。其持有第
    一級毒品海洛因之低度行為，為施用第一級毒品海洛因之高
    度行為所吸收，不另論罪。又被告於93年間，因竊盜、施用
    毒品等案件，經原審法院以93年度簡字第4162號、93年度訴
    字第34 43 號及94年度簡字第1292號分別判處有期徒刑5 月
    、8 月及3 月確定，經裁定定其應執行之刑為有期徒刑1 年
    2 月，並於95年2 月20日縮刑期滿執行完畢，有臺灣高等法
    院被告前案紀錄表1 份在卷可憑，其於刑之執行完畢後5 年
    內故意再犯本件有期徒刑以上之罪，為累犯，應依刑法第47
    條第1 項規定，加重其刑。又被告犯罪時間在96年4 月24日
    以前，所犯之施用第一級毒品罪，合於中華民國96年罪犯減
    刑條例第2 條第1 項第3 款減刑之規定，自應依法減刑。
四、原審予以論罪科刑，固非無見；然查被告犯罪時間係在96年
    4 月24日以前，應予減刑，業如前述，原判決疏未予減刑，
    自有未洽，被告上訴執此指摘原判決不當，非無理由，應由
    本院將原判決撤銷，審酌被告經觀察、勒戒及強制戒治、徒
    刑執行後，仍未能戒絕其毒癮而再次施用毒品，足證前開保
    安處分措施及處刑均已難矯治其惡性，惟念其於犯罪後坦承
    犯行及所犯為自戕行為等一切情狀，量處有期徒刑玖月，減
    為有期徒刑肆月又拾伍日，並諭知易科罰金之折算標準。扣
    案含有第一級毒品海洛因成分之白粉2 包（驗前毛重共計0.
    6 公克，業於鑑定後經鑑定機構將之與員警於96年2 月10日
    在高雄縣路竹鄉鄉06937 地號雞舍內所查獲之其他海洛
    因混合），係查獲之毒品，其包裝即夾鍊袋因包覆毒品，其
    上顯留有該毒品之殘渣，與毒品間已難以分析剝離，自應整
    體視為毒品，均依毒品危害防制條例第18條第1 項前段之規
    定，沒收銷燬之。另扣案注射針筒1 支，確未殘留海洛因殘
    渣，業如前述，且為被告所有預備供施用第一級毒品海洛因
    所用之物，業據被告於本院審理時供明在卷，爰依刑法第38
    條第1 項第2 款宣告沒收。至送鑑耗損之海洛因既已滅失，
    自無庸再予宣告沒收銷燬；又於同日扣案之晶體1 包，經本
    院依職權送驗結果，確呈第二級毒品甲基安非他命陽性反應
    （驗前淨重0.071 公克，驗後淨重0.069 公克），亦有高雄
    醫學大學附設中和紀念醫院96年12月18日第0000-000號檢驗
    報告在卷足證，顯與被告前揭施用第一級毒品犯行無涉，亦
    不為沒收之宣告，均附此敘明。
據上論斷，應依刑事訴訟法第369 條第1 項前段、第364 條、第
299 條第1 項前段，毒品危害防制條例第10條第1 項、第18條第
1 項前段、刑法第11條、第47條第1 項、第41條第1 項前段、第
38條第1 項第2 款，中華民國96年罪犯減刑條例第2 條第1 項第
3款、第7條、第9條，刑法施行法第1條之1，判決如主文。
本案經檢察官姜麗儒到庭執行職務。
中    華    民    國    97    年    3     月    25    日
                  刑事第四庭    審判長法  官  蕭權閔
                                      法  官  吳進寶
                                      法  官  陳吉雄
以上正本證明與原本無異。
如不服本判決應於收受本判決後10日內向本院提出上訴書狀，其
未述上訴理由者，並得於提起上訴後10日內向本院補提理由書
狀（均須按他造當事人之人數附繕本)「 切勿逕送上級法院」。
中    華    民    國    97    年    3     月    26    日
                                      書記官  郭蘭蕙
附錄本判決論罪科刑法條：
毒品危害防制條例第10條第1項
施用第一級毒品者，處 6 月以上 5 年以下有期徒刑。
                                                      Ｆ


司法院資訊處製作；財團法人民間司法改革基金會備份。
